【裁判字號】    97,抗,2042
【裁判日期】    980311
【裁判案由】    聲明異議
【裁判全文】
臺灣高等法院民事裁定                  97年度抗字第2042號
抗告人  甲○○
上列抗告人因與相對人乙○○、丙○○間強制執行聲明異議事件
，對於中華民國97年9月16日臺灣宜蘭地方法院96年度執字第996
4號所為裁定提起抗告，本院裁定如下：
    主  文
抗告駁回。
抗告程序費用由抗告人負擔。
    理  由
一、按拍賣不動產，執行法院應命鑑定人就該不動產估定價格，
    經核定後，為拍賣最低價額，強制執行法第80條固定有明文
    。惟按鑑定人所估定之價格，僅係執行法院核定拍賣最低價
    額重要之參考依據之一，執行法院於核定前，仍應使債權人
    、債務人就鑑定價格表示意見，俾作為核定拍賣最低價額之
    參考，辦理強制執行事件應行注意事項第42條亦定有明文；
    又執行法院核定之價格應如何認為相當，原屬於執行法院職
    權裁量之範圍，非當事人所可任意指摘 (最高法院88年度臺
    抗字第13號裁定參照)。
二、本件抗告人於原法院聲明異議意旨略以：原執行法院拍賣伊
    所有宜蘭縣員山鄉○○段大湖小段777-27、778-1、778-2地
    號土地所有權應有部分 (下稱系爭土地)，於拍賣公告分列
    上開3筆土地之標別為甲、乙、丙三標，並依序核定最低拍
    賣價格為新台幣 (下同)123 萬元、31萬元及70萬元。惟拍
    賣公告所載系爭丙標土地上有一座鐵皮屋，實際上係一棟旅
    館、數間小木屋及涼亭，故系爭土地現況與拍賣公告內容不
    符；又系爭土地因伊向宜蘭縣政府申請地籍分割，以指定建
    築線，而於民國 (下同)94 年間分割增加15筆土地 (其地號
    分別為：777-25、777-206、777-226、777-227、777-228、
    778-3、778-4、778-5、778-6、778-11、778-12、778-13、
    778-14、778-15、778-16)，致系爭土地價值提高甚多，故
    展碁不動產估價師事務所 (下稱展碁事務所)就系爭土地所
    估定之價格並非確實，爰請准撤銷相對人丙○○就系爭土地
    所為之承買云云。
三、原執行法院則以：本件係依相對人乙○○之聲請，參酌展碁
    事務所在另件原執行法院94年度執字第6792號強制執行事件
    (下稱另件強制執行事件)對系爭土地所為之鑑定價格，並定
    期通知兩造對上開鑑定價格表示意見後，始核定系爭土地之
    最低拍賣價格。抗告人既未於上開詢價期間就上開鑑定價格
    表示意見，復未於拍賣程序中就核定之最低拍賣價格聲明異
    議，竟於相對人丙○○聲明承受系爭土地後 (惟尚未核發權
    利移轉證書)，始具狀就系爭土地之最低拍賣價格聲明異議
    ，其異議應屬無理由，因裁定駁回抗告人所為之異議。
四、抗告意旨雖以：原執行法院所寄發之詢價通知係由伊母李阿
    月代收，惟李阿月因年邁而記性不佳，未將上開詢價通知轉
    知伊，致伊未及表示意見，惟伊曾於另件強制執行事件中表
    示展碁事務所所鑑定之價格與市價顯不相當，並請求按每坪
    1 萬5,000元核定最低拍賣價格，惟未為原執行法院所接受
    ；又系爭土地於分割完成後，已可申請合法建造執照，價值
    不菲，是原執行法院所核定之最低拍賣價格顯屬過低云云。
五、惟查，上開展碁事務所在另件強制執行事件對系爭土地進行
    估價後所提出之鑑定報告書 (下稱系爭鑑定報告書)，既為
    原執行法院所斟酌，且原執行法院亦曾通知兩造於96年10月
    18日上午10時到原執行法院就系爭土地最低拍賣價格表示意
    見，該通知已於同年月5日及同年月8日分別送達抗告人及相
    對人，惟兩造均未遵期前往 (見原執行法院卷55至76、82至
    84、90頁)，揆諸首開說明，應認原執行法院已踐行必要之
    詢價程序，是其依職權所核定之系爭土地最低拍賣價格，自
    非抗告人於事後所得置喙。又原執行法院於96年10月23日核
    定系爭土地之最低拍賣價格後，即指定第一次拍賣程序期日
    為96年11月21日，該拍賣期日通知並已於同年10月29日送達
    抗告人 (見原執行法院卷100至105、135頁)，嗣因相對人具
    狀聲請延緩執行一個月，原執行法院乃以相同拍賣條件，再
    指定97年4月30日進行第一次拍賣程序，該拍賣期日通知亦
    已於97年4月7日送達抗告人 (見原執行法院卷145、190至
    192、222頁)。然抗告人迄至第一次拍賣程序期日前，從未
    就原執行法院所核定之系爭土地最低拍賣價格表示意見，顯
    見抗告人亦已認原執行法院所核定系爭土地之最低拍賣價格
    係屬相當。從而，抗告人於相對人丙○○在上開拍賣期日因
    見無人應買而當場聲明以系爭土地之最低拍賣價格承受後，
    始於97年9月1日具狀對原執行法院所核定系爭土地之最低拍
    賣價格聲明異議 (見原執行法院卷227、279至280頁)，即難
    認係屬正當。又系爭土地係由宜蘭縣宜蘭地政事務所依宜蘭
    縣政府94年7月20日府建城字第0940090364號函文指示辦理
    逕為分割，而分割增加上開15筆地號土地，並於94年8月25
    日辦畢登記，業據宜蘭縣宜蘭地政事務所於98年2月6日函復
    本院明確，並有土地登謄本、地籍圖謄本及宜蘭縣94年地籍
    變更調查表可稽 (見本院卷22至49頁)，而系爭鑑定報告書
    係於系爭土地分割後之95年1月11日所出具，且其內附證據
    資料亦包括系爭土地分割登記後之土地登記謄本，足認系爭
    鑑定報告書就系爭土地所為之估價，已將分割情事列入考量
    ，是抗告人以系爭土地曾於94年間有分割情事為由，而否認
    上開鑑定報告書所為估價之確實性，亦非可取。況查本件就
    系爭土地所進行之第一次拍賣程序結果，無人應買，已如前
    述；復經本院調取另件強制執行事件卷宗查明，發現系爭土
    地在另件強制執行事件中，亦曾歷經3次減價拍賣程序結果
    ，均無人應買，且其於95年9月27日最後一次減價拍賣程序
    就系爭土地所核定之最低拍賣價格 (依序為122萬4,000元
    、30萬6,000元、49萬元)，猶較本件原執行法院就系爭土地
    所核定之最低拍賣價格為低，而抗告人非但未對之聲明異議
    ，甚至於95年11月27日具狀表示同意由優先承買權人李阿月
    以上開最低拍賣價格49萬元優先承買系爭778-2地號土地 (
    惟經原執行法院以李阿月未併就系爭777-27及系爭778-1地
    號土地行使優先承買權，與其所核定之合併拍賣條件不符，
    而否准其優先承買系爭778-2地號土地─見另件強制執行事
    件卷一115、116、149、170、171、184至186頁；卷二3 至5
    、24、25、34、35、40、88至90、161、162、168、169 、
    174頁)。綜合上情以觀，益證原執行法院就系爭土地所核定
    之最低拍賣價格，顯無過低情事。至抗告人在本院所提出之
    其他證據資料，經核在另件強制執行事件程序進行中即已存
    在 (見本院卷8至11、56至63頁)，況各該證據經核亦不足據
    以認定系爭土地之價值業已昇漲。是抗告人仍執前詞指摘原
    裁定不當，聲明廢棄，為無理由，應予駁回。
六、爰依強制執行法第30條之1、民事訴訟法第495之1第1項、第
    449條第1項、第95條、第78條，裁定如主文。
中    華    民    國    98    年     3    月    11    日
                    民事第六庭
                        審判長法  官  林鄉誠
                              法  官  梁玉芬
                              法  官  許紋華
正本係照原本作成。
本裁定除以適用法規顯有錯誤為理由，不得再抗告。如提起再抗
告，應於收受後10日內委任律師為訴訟代理人向本院提出再抗告
狀。並繳納再抗告費新台幣１千元。
中    華    民    國    98    年    3     月    11    日
                              書記官  潘大鵬


司法院資訊處製作；財團法人民間司法改革基金會備份。
